臺灣臺中地方法院刑事判決　　　　　　　　　　　　九十一年度易緝字第五三五號
　　公　訴　人　臺灣臺中地方法院檢察署檢察官
　　被　　　告　甲○○
右列被告因詐欺案件，經檢察官提起公訴（八十四年度偵字第一三０九六號）及移送
併辦（八十四年度偵字第一三七六九號、八十五年度偵字第二五四五號），本院判決
如左：
    主  文
甲○○共同連續意圖為自己不法之所有，以詐術使人將本人之物交付，處有期徒刑壹
年伍月。
    事  實
一、甲○○、張瓊美（另經判決確定）夫妻二人原在台中縣太平鄉○○路一二三號經
    營富勇車業有限公司，從事機車買賣，自民國八十四年二月間，均明知渠等之財
    務狀況至為拮据，實已無資力清償債務及借款。其等竟共同基於意圖為自己不法
    所有之概括犯意聯絡，推由甲○○向巫東瀛佯稱：伊在父親林天成所有之台中縣
    太平鄉○○段一一四二號土地上，以張瓊美名義起造之樓房即將完工，急需資金
    週轉，俟所建造之房屋完工後，即可返還借款，且如仍無資力返還借款時，其願
    以該房地設定抵押權以擔保該債務，並簽發如附表編號一至三之支票作為擔保，
    致巫東瀛陷於錯誤，而分次交付新台幣（下同）二十一萬零六百五十元、十六萬
    八千元、十八萬六千元，合計五十六萬四千六百五十元；八十四年五月間，又以
    上述之理由，並由張瓊美交付附表編號四之本票、編號五之支票予賴文森，致賴
    文森陷於錯誤，分次交付十五萬元、二十萬元予張瓊美；八十四年五月間，又以
    上述理由，由張瓊美、甲○○持附表編號六至十之支票作為擔保，致丁○○陷於
    錯誤，分次交付二十七萬元、、三十五萬元、四十萬元、八十萬元、六十萬元，
    合計二四二萬元；八十四年四月間，又以上述之理由，並由張瓊美、甲○○交付
    附表編號十一之本票、八十四年五月間亦以上述理由，另持附表編號十二至十九
    之支票予乙○○，致乙○○陷於錯誤，分次交付一百六十萬元、二十萬元、二十
    萬元、三十萬元、五十萬元、三十萬元、五十萬元、三十萬元、四十萬元，合計
    四百三十萬元；八十四年四、五月間，又以上述理由，由甲○○持附表編號二十
    至二十三號之支票作為擔保，致丙○○陷於錯誤，分次交付五十萬元、五十萬元
    、三十萬元、五十萬元，合計一百八十萬元，詎丙○○等人於票載發票日屆至後
    ，持向付款人提示請求付款，均未獲付款，經再往右址甲○○、張瓊美所經營之
    車行查詢，又查知該車行已轉讓他人，再赴台中縣霧峰地政事務所查詢結果，復
    得知該右揭甲○○、張瓊美等原承諾供設定抵押權以擔保債務之房地，均已設定
    抵押權一千萬元與蔡坤宗（該建築物為七層樓房，每一層均設定一千萬元之抵押
    權予蔡坤宗，另土地則設定一千八百萬元之抵押權予蔡坤宗），始知受騙。
二、案經丙○○訴由臺灣臺中地方法院檢察署檢察官偵查起訴及移送併辦。
    理  由
一、訊據被告甲○○矢口否認有詐欺之犯行，辯稱：其等並無詐騙告訴人等之意圖，
    並非存心詐欺云云。惟查前揭事實業據被害人丙○○、丁○○、乙○○、巫東瀛
    、賴文森於本院審理中指訴綦詳，並有支票及退票理由單、建築改良物登記簿、
    第一商業銀行函及所附退票紀錄明細表、台灣中小企業銀行太平分行函及所附退
    票備查卡、台中市第六信用合作社函及支票影本、台灣中小企業銀行函及支票存
    款帳卡、本票等影本附卷可稽。而共同被告張瓊美於八十四年五月十八日取得所
    興建七層樓房之使用執照後，旋即於八十四年六月間將該建物設定抵押權與蔡坤
    宗 ( 每層樓房均設定一千萬元之抵押權，另土地則設定一千八百萬元之抵押權)
    ，除清償葉廖碧珠之三百萬元及彭碧玉之一千萬元之抵押權債務外，其餘之金錢
    均無法交待其流向，而被告甲○○更於八十四年七月二十五日即潛逃出境，而置
    債權人於不顧，此有出入境資料附卷可查；足徵被告甲○○與共同被告張瓊美於
    借貸金錢時，即有不法之詐欺意圖，否則豈會在取得使用執照後，旋即設定高額
    之抵押權與蔡坤宗，而被告甲○○更於退票後即潛逃出境。況共同被告張瓊美與
    被告共同詐欺之前開事實，亦先後經本院八十五年度易字第一四一號刑事判決、
    臺灣高等法院臺中分院八十五年度上易字第一八八０號刑事判決確定。故被告所
    辯，顯係事後圖卸刑責之詞，不足採信。本件事證明確，被告犯行洵堪認定。
二、核被告所為，係犯刑法第三百三十九條第一項之詐欺取財罪。查被告與張瓊美有
    犯意聯絡及行為分擔，應論以共同正犯。又查被告前後多次詐欺犯行，時間緊接
    ，犯罪構成要件相同，顯係基於概括犯意為之，屬連續犯，依刑法第五十六條之
    規定，應以一罪論並加重其刑。至被告共同詐取巫東瀛、賴文森財物部分之犯行
    ，與檢察官移送併辦之被告共同詐取丁○○及乙○○財物部分犯行，雖均未經檢
    察官起訴，然此部分與起訴部分既具連續犯之裁判上一罪關係，應為起訴效力所
    及，本院自得併予審究。爰審酌被告之素行及其不思以正當手段獲取財物之犯罪
    動機、目的、手段，與其所詐得金額、次數但已返還部分金額有收據數份在卷可
    憑等所生危害暨其犯後猶飾詞卸責之態度等一切情狀，量處如主文所示之刑，以
    資懲儆。
三、據上論斷，應依刑事訴訟法第二百九十九條第一項前段，刑法第二十八條、第五
    十六條、第三百三十九條第一項、罰金罰鍰提高標準條例第一條前段，判決如主
    文。
中      華      民      國      九十一    年      十一    月    十四    日
                                臺灣臺中地方法院刑事第七庭
                                        法  官  陳  卿  和
右正本證明與原本無異。
如不服本判決，應於判決送達後十日內向本院提出上訴狀，上訴於臺灣高等法院臺中
分院( 須附繕本 )。
                                        書記官
中      華      民      國      九十一    年      十一    月    十四    日
附表
甲、巫東瀛之部分：
一、安泰商業銀行台中分行、票號0000000號、八十四年五月十日期、面額二
    十一萬零六百五十元之支票。
二、台中市第六信用合作社繼光分社、票號0000000號、八十四年六月二十五
    日期、面額十六萬八千元、付款人馮健財之支票。
三、同右分社、票號0000000號、八十四年六月三十日期、面額十八萬六千元
    、付款人張瓊美之支票。
乙、賴文森之部分：
四、發票日八十四年五月十日、票號二九九八三五號、面額十五萬元、付款人甲○○
    之本票一張。
五、第一商業銀行太平分行、票號0000000號、八十四年六月十九日期、面額
    二十萬元、付款人張瓊美之支票一張。
丙、丁○○之部分：
六、台灣中小企業銀行太平分行、票號0000000號、八十四年六月九日期、面
    額二十七萬元、付款人富勇車業有限公司、負責人甲○○之支票一張。
七、第一商業銀行太平分行、票號0000000號、八十四年六月三十日期、面額
    三十五萬元、付款人張瓊美之支票一張。
八、台灣中小企業銀行太平分行、票號0000000號、八十四年六月三十日期、
    面額四十萬元、付款人富勇車業有限公司、負責人甲○○之支票一張。
九、台灣中小企業銀行太平分行、票號0000000號、八十四年六月三十日期、
    面額八十萬元、付款人富勇車業有限公司、負責人甲○○之支票一張。
十、第一商業銀行太平分行、票號0000000號、八十四年七月五日期、面額六
    十萬元、付款人張瓊美之支票一張。
丁、乙○○之部分：
十一、到期日八十四年六月十七日、發票日八十四年四月十六日、票號０一七五０一
      號、面額一百六十萬元、付款人甲○○之本票一張。
十二、台灣中小企業銀行太平分行、票號0000000號、八十四年五月十九日期
     、面額二十萬元、付款人富勇車業有限公司、負責人甲○○之支票一張。
十三、台灣中小企業銀行太平分行、票號0000000號、八十四年五月二十日期
    、面額二十萬元、付款人富勇車業有限公司、負責人甲○○之支票一張。
十四、台灣中小企業銀行太平分行、票號0000000號、八十四年五月二十日期
    、面額三十萬元、付款人富勇車業有限公司、負責人甲○○之支票一張。
十五、台灣中小企業銀行太平分行、票號0000000號、八十四年五月三十日期
    、面額五十萬元、付款人富勇車業有限公司、負責人甲○○之支票一張。
十六、台灣中小企業銀行太平分行、票號0000000號、八十四年六月二日期、
      面額三十萬元、付款人富勇車業有限公司、負責人甲○○之支票一張。
十七、台灣中小企業銀行太平分行、票號0000000號、八十四年六月十七日期
    、面額五十萬元、付款人富勇車業有限公司、負責人甲○○之支票一張。
十八、台灣中小企業銀行太平分行、票號0000000號、八十四年六月二十日期
    、面額三十萬元、付款人富勇車業有限公司、負責人甲○○之支票一張。
十九、台灣中小企業銀行太平分行、票號0000000號、八十四年七月五日期、
      面額四十萬元、付款人甲○○之支票一張。（以上為乙○○部分）
戊、丙○○之部分：
二十、台灣中小企業銀行太平分行、票號0000000號、八十四年六月二十日期
      、面額五十萬元、付款人富勇車業有限公司、負責人甲○○之支票一張。
二十一、台灣中小企業銀行太平分行、票號0000000號、八十四年六月二十五
        日期、面額五十萬元、付款人富勇車業有限公司、負責人甲○○之支票一張
        。
二十二、第一商業銀行太平分行、票號0000000號、八十四年六月三十日期、
        面額三十萬元、付款人張瓊美之支票一張。
二十三、台灣中小企業銀行太平分行、票號0000000號、八十四年七月二十五
        日期、面額五十萬元、付款人富勇車業有限公司、負責人甲○○之支票一張
        。
【附錄本案論罪科刑法條全文】
刑法第三百三十九條第一項：
意圖為自己或第三人不法之所有，以詐術使人將本人或第三人之物交付者，處五年以
下有期徒刑、拘役或科或併科一千元以下罰金。
